【裁判字號】    96,上重更(二),69
【裁判日期】    970403
【裁判案由】    毒品危害防制條例等
【裁判全文】
臺灣高等法院刑事判決            96年度上重更(二)字第69號
上  訴  人
即  被  告  戊○○
                    （
選任辯護人  張  靜律師
上  訴  人
即  被  告  丙○○
                    （
指定辯護人  法律扶助林曜辰律師
上列上訴人因違反毒品危害防制條例等案件，不服臺灣桃園地方
法院93年度重訴字第63號，中華民國94年7 月18日第一審判決（
起訴案號：臺灣桃園地方法院檢察署93年度偵字第7313號、第87
46號、第12091 號、第12092 號、第14224 號、第14650 號），
提起上訴，經判決後，由最高法院第二次發回更審，本院判決如
下：
    主  文
原判決關於戊○○、丙○○部分均撤銷。
戊○○共同連續運輸第一級毒品，處有期徒刑拾伍年。扣案之第
一級毒品海洛因參包（共驗餘淨重貳壹玖點玖肆公克，純度百分
之柒參點貳肆，純質淨重壹陸壹點零捌公克）、貳包（共驗餘淨
重參肆陸點零柒公克，純度百分之肆伍，純質淨重壹伍伍點柒參
公克），均沒收銷燬之；扣案之黑色泳褲壹件、女用束褲壹件，
均沒收之。
丙○○共同運輸第一級毒品，處有期徒刑拾參年陸月。扣案之第
一級毒品海洛因貳包（共驗餘淨重參肆陸點零柒公克，純度百分
之肆伍，純質淨重壹伍伍點柒參公克），沒收銷燬之；扣案之女
用束褲壹件，沒收之。
    事  實
一、戊○○（綽號阿華、華哥）、陳威豪（綽號番仔子，業經判
    處有期徒刑15年確定）、乙○○（綽號志明，業經判處有期
    徒刑15年確定）3 人均明知海洛因係屬毒品危害防制條例第
    2 條第2 項第1 款所列之第一級毒品，且係經行政院依懲治
    走私條例第2 條第4 項規定公告管制物品項目及其數額甲類
    第4 項之管制進出口物品，非經許可不得非法持有、運輸、
    及私運進口，竟基於意圖運輸屬管制進出口物品之海洛因入
    境中華民國臺灣地區之概括犯意聯絡，由戊○○邀同乙○○
    、陳威豪參與，連續為下列之行為：（一）戊○○於93年3
    月23日，邀同乙○○、陳威豪至臺北縣新莊市○○路585 號
    之5 戊○○經營之「泰之屋」泰國餐廳見面，共同謀議。戊○○告知乙○○出資數額，以便由中國購買、運輸毒品海洛
    因入境，運回臺灣之毒品則暫時放置於乙○○住處，再由戊○○分次取走，負責銷售及規劃其與乙○○間之利潤分配比
    例，並言明以海洛因毒品1 兩為報酬，推由陳威豪至中國大
    陸擔任運輸毒品之交通。陳威豪應允後，乙○○即交予購毒
    所用之新臺幣（下同）30萬元現金，3 人並商討運毒細節，
    先由陳威豪事先以電話與大陸地區真實姓名年籍不詳，綽號
    為「阿東」之成年男子，談妥每公克海洛因單價為人民幣32
    0 元。陳威豪隨即於93年3 月26日，搭乘長榮航空BR865 號
    班機前往中國大陸廈門，再前往巾幗園賓館，抵達後，即在
    該賓館內以每公克人民幣320 元之價格向阿東購得第一級毒
    品海洛因7 兩。93年4 月1 日，陳威豪將購得之海洛因毒品
    捆綁於胯下，再穿上黑色泳褲遮掩後，自中國大陸搭乘國泰
    航空CX402 號班機返台，而成功將上開海洛因運輸進入臺灣
    地區。陳威豪依約定先於登機前以電話聯絡戊○○渠預定抵
    達之班機時間，由戊○○駕車搭載乙○○前往桃園國際機場
    接機，3 人隨後驅車前往臺北縣三重市○○○路128 號15樓
    之3 乙○○住處後，由陳威豪自胯下取出運輸入境之海洛因
    毒品，並分得其中1 兩後，其餘依先前約定，先交予乙○○
    保管，戊○○再分次取走。事後戊○○則交付7 萬元之報酬
    予乙○○。（二）戊○○、乙○○復於93年4 月14日，邀同
    陳威豪至「泰之屋」餐廳見面，再議定以海洛因毒品半兩、
    現金7 萬5 千元為報酬，推由陳威豪循上開手法赴中國大陸
    擔任運輸毒品之交通，陳威豪允諾後，乙○○乃依戊○○告
    知之應出資額，交付購買海洛因所用之30萬元現金予陳威豪
    ，仍由陳威豪事先以電話與「阿東」談妥每公克海洛因單價
    為人民幣350 元。嗣陳威豪於93年4 月17日搭乘國泰航空CX
    403 號班機前往中國大陸廈門，前往巾幗園賓館，抵達後，
    即在該賓館內向「阿東」以1 公克人民幣350 元之價格購得
    海洛因毒品6 兩。93年4 月20日，陳威豪以同前將購得之海
    洛因毒品捆綁於胯下，再穿上黑色泳褲遮掩方式藏置海洛因
    後，自中國大陸搭乘國泰航空CX400 號班機返台，而成功將
    上開海洛因運輸進入臺灣地區。陳威豪仍依約定先於登機前
    以電話聯絡戊○○渠預定抵台之班機時間，由戊○○獨自駕
    車前往桃園國際機場接機。2 人同車駛至臺北縣中和市○○
    路某處時，戊○○先讓陳威豪下車，並取走全數海洛因毒品
    ，再獨自轉交乙○○保管。翌日，陳威豪再前往乙○○住處
    索取運輸毒品之報酬即海洛因毒品半兩及現金7 萬5 千元。
    戊○○再分次前往乙○○處取走毒品海洛因。事後戊○○交
    付1 萬元之報酬予乙○○。（三）戊○○、乙○○於93 年5
    月1 日，再邀同陳威豪至泰之屋餐廳見面，以海洛因毒品1
    兩為報酬，推由陳威豪循上開手法赴中國大陸擔任運輸毒品
    之交通，陳威豪允諾後另要求先行給付一半之報酬即現金7
    萬5 千元，乙○○仍依戊○○告知之出資額，交付購毒所用
    之28萬元現金及報酬現金7 萬5 千元予陳威豪。陳威豪先以
    電話與「阿東」談妥海洛因每公克單價人民幣320 元後，隨
    即於93年5 月4 日，搭乘港龍航空KA481 號班機前往中國大
    陸廈門，再至巾幗園賓館，抵達後，於93年5 月7 日在該賓
    館812 號房內向「阿東」以每公克人民幣320 元之價格，向
    其購得海洛因毒品228 公克。迄93年5 月9 日，其以前開方
    式將海洛因毒品分成3 包綑綁於胯下，再穿上黑色泳褲（內
    穿紅色內褲）遮掩後，自中國大陸搭乘港龍航空KA482 號班
    機返台，而將上開第一級毒品海洛因運輸入境臺灣地區。陳
    威豪於當日20時45分許在桃園縣境內桃園國際機場第二航廈
    入境大廳通關檢查時，為警當場查獲。並扣得其運輸入境之
    海洛因毒品3 包（共毛重228 公克，共淨重219.94公克，純
    度73.24 ％，純質淨重161.08公克）、紅色內褲1 件、黑色
    泳褲1 件、登機證2 張、行動電話（門號0000000000）1 具
    等物。
二、戊○○因通曉泰語，且經營「泰之屋」泰國餐廳，而結識時
    常出入「泰之屋」泰國餐廳之真實姓名年籍不詳之泰國籍男
    子及另一名真實年籍不詳自稱「娜姊」之泰國成年女子。戊○○得知年籍不詳之泰國籍男子與「娜姊」在泰國有管道取
    得海洛因，認為可透過年籍不詳之泰國籍男子與「娜姊」（
    即甲○○，56年4 月21日生，另案通緝中），自泰國運輸海
    洛因來臺，乃於93年5 月間，在「泰之屋」泰國餐廳，向年
    籍不詳之泰國籍男子與「娜姊」提議，由年籍不詳之泰國籍
    男子回泰國設法拿取海洛因，交給戊○○運輸回臺牟利，經
    年籍不詳之泰國籍男子與「娜姊」首肯後，戊○○隨即透過
    丙○○（綽號兄仔、祥哥、自己兄），尋得自願前往泰國接
    運毒品之周慶吉（綽號阿吉，業經判處有期徒刑10年確定）
    ，並談妥以約10萬元（未確定詳細數額）為報酬，另徵得戊○○所經營「泰之屋」泰國餐廳之員工馮淦揆（綽號阿貴，
    業經判處有期徒刑15年確定）同意，在泰國接應周慶吉。戊○○（基於同前運輸毒品之概括犯意）、丙○○、馮淦揆、
    周慶吉、年籍不詳之泰國籍男子、「娜姊」6 人均明知海洛
    因係屬毒品危害防制條例第2 條第2 項第1 款所列之第一級
    毒品，且係經行政院依懲治走私條例第2 條第4 項規定公告
    管制物品項目及其數額甲類第4 項之管制進出口物品，非經
    許可不得非法持有、運輸、及私運進口，竟基於意圖運輸屬
    管制進出口物品之海洛因入境中華民國臺灣地區之犯意聯絡
    ，由該年籍不詳之泰國籍男子於不詳時間先行返回泰國，準
    備毒品海洛因供應。於93年5 月中旬間某日丙○○帶同周慶
    吉前往「泰之屋」泰國餐廳與戊○○、馮淦揆等人會面，商
    談運毒細節。丙○○為免橫生枝節，乃要求周慶吉暫至其位
    於臺北縣新莊市○○○路313 號7 樓之1 住處居住，等待指
    示前往泰國接運毒品。馮淦揆依原訂計畫於93年5 月31日搭
    機前往泰國等候，並先行安排接機、食宿及聯絡年籍不詳之
    泰國籍男子等運毒細節。嗣一切準備就緒，丙○○隨即於93
    年6 月1 日，駕車搭載周慶吉前往桃園國際機場登機，先行
    交付2 萬元之零用金，同時指示周慶吉於登機前撥打戊○○
    門號0000000000號行動電話，告知即將登機之事，戊○○接
    獲電話後，回應已與馮淦揆聯絡妥當，若飛抵泰國後仍未遇
    見馮淦揆再與其聯絡云云。稍後，周慶吉再以電話回報戊○○稱：已聯絡上馮淦揆等語，隨即搭乘中華航空CI065 號班
    機，於翌日（6 月2 日）飛抵泰國曼谷機場，與接機之馮淦
    揆會合，並由馮淦揆安排周慶吉入住當地飯店。於93年6 月
    3 日，馮淦揆與年籍不詳之泰國籍男子聯絡後，即偕同周慶
    吉前往當地某處便利商店前等候，未幾年籍不詳之泰國籍男
    子到來，將其由不詳管道取得之海洛因磚1 塊（以提袋裝置
    ）交予馮淦揆、周慶吉後，周慶吉即與年籍不詳之泰國籍男
    子一同至該便利商店後方廁所內，刮下部分海洛因當場施打
    以試驗純度，確認無誤後，雙方隨即分手，馮淦揆再帶同周
    慶吉返回飯店，將海洛因磚打碎後分裝成2 包，準備私運回
    臺。93年6 月5 日下午，馮淦揆復至周慶吉投宿之飯店，教
    導周慶吉將上開已分裝成2 包之海洛因，綑綁藏置於腹部，
    再套上出國前丙○○事先交付之女用束褲1 件遮掩後，2 人
    刻意錯開時間，先後搭車前往曼谷機場劃位，再共同搭乘中
    華航空CI696 號班機返抵臺灣，而以上開方式，共同私運第
    一級毒品海洛因回臺。於93年6 月6 日零時30分許，周慶吉
    夾帶上開毒品，在桃園國際機場第二航廈入境大廳通關入境
    時，為警當場查獲周慶吉，並扣得周慶吉夾帶之第一級毒品
    海洛因2 包（共毛重375 公克，共驗後淨重346.07公克，純
    度45％，純質淨重155.73公克，空包裝重28.12 公克），及
    丙○○所有供周慶吉運輸上開毒品所用之女用束褲1 件，始
    悉上情。
三、案經內政部警察署刑事警察局、基隆市政府警察局分別移送
    臺灣桃園地方法院檢察署檢察官偵查起訴。
    理  由
壹、程序方面：
    按被告以外之人於審判外之陳述，雖不符刑事訴訟法第159
    條之1 至第159 條之4 之規定，而經當事人於審判程序同意
    作為證據，法院審酌該言詞陳述或書面陳述作成時之情況，
    認為適當者，亦得為證據；當事人、代理人或辯護人於法院
    調查證據時，知有刑事訴訟法第159 條第1 項不得為證據之
    情形，而未於言詞辯論終結前聲明異議者，視為有前項之同
    意，刑事訴訟法第159 條之1 、第159 條之5 第1 項、第2
    項分別定有明文。經查，本判決下列所引用之被告以外之人
    於審判外之陳述或非供述證據，檢察官、被告及辯護人於本
    院言詞辯論終結前均未聲明異議，本院審酌上開證據資料製
    作時較無人情施壓或干擾，亦無不當取供，及證明力明顯過
    低之瑕疵，認以之作為證據應屬適當，故揆諸前開規定，認
    前揭證據資料有證據能力，合先敘明。
貳、實體方面：
一、被告戊○○及共犯陳威豪、乙○○3 人共同運輸毒品部分：
（一）訊據被告戊○○固坦承有與陳威豪、乙○○共犯93年4 月
      1 日、同年4 月21日委由陳威豪自大陸地區攜帶毒品海洛
      因回國之事實不諱，惟矢口否認參與陳威豪於93年5 月9
      日攜帶毒品海洛因由桃園中正國際機場入關之犯行，辯稱
      ：其僅負責傳話，及至機場接送陳威豪返台，且本案伊非
      主謀，而係共犯乙○○出資並主導全部運毒過程，伊至多
      僅成立幫助犯云云。惟查：
    (一)共犯陳威豪如何於前揭時地，與被告戊○○、共犯乙○○
      連續3 次自大陸地區運輸毒品海洛因入境臺灣地區之事實
      ，迭據被告陳威豪自警詢及偵審中均坦承不諱，核與共犯
      乙○○所供陳威豪3 次前往中國大陸運輸海洛因之全部資
      金均為伊所提供，行前其與被告戊○○、共犯陳威豪3 人
      均於泰之屋餐廳共同謀議運毒細節等情大致相符（見原審
      卷第145 頁、第564 頁；本院卷第158 頁以下）。並有共
      犯陳威豪之國人入出境端末查詢報表1 件附卷可稽（見93
      年度偵字第7313號偵查卷第23頁）。再共犯陳威豪於93年
      5 月9 日攜帶海洛因由桃園中正國際場入關為警查獲時所
      扣案疑似之毒品3 包，經送請法務部調查局以化學呈色法
      暨氣相層析質譜儀分析法鑑定之結果，確含有第一級第6
      項毒品海洛因成分（共淨重219.94公克，空包裝重2.93公
      克，純度73.24 ％，純質淨重161.08公克），亦有該局調
      科壹字第080007727 號鑑驗通知書1 紙附卷可憑（見93年
      度偵字第7313號卷第50頁），此外，復有陳威豪受扣押物
      品鉛封照片及內褲、泳褲照片6 張附卷及紅色內褲1 件、
      黑色泳褲1 件、登機證2 張、行動電話（門號0000000000
      ）1 具等物扣案可稽。
    (二)又共犯乙○○於警詢中指稱綽號阿華之男子（即被告戊○○），為主導陳威豪運輸毒品案的主謀」等語（見93年度
      偵字第12092 號卷第44頁）；嗣於原審審理中亦證稱：每
      次陳威豪出發運毒前，戊○○均會聯絡伊與陳威豪一同到
      「泰之屋」餐廳，告知伊當次應出資之數額，運回之海洛
      因先放置於伊住處，戊○○再分次取走，至於伊所獲得之
      利潤均係戊○○處理完毒品後再交付予伊；運毒之模式，
      是由伊負責出資，陳威豪負責聯絡國外毒梟並且把毒品帶
      回來，戊○○負責銷售毒品、規劃分配比例、出發前負責
      聯絡伊跟陳威豪、回來負責接機。每次在要出發前1 至2
      天，會在「泰之屋」餐廳確認出去之日期、金額，而戊○○第1 、2 次分別交付予伊7 萬元、1 萬元之出資報酬等
      語（見原審卷第541 頁、第542 頁、第564 頁），嗣於本
      院審理時復為相同之證述（見本院卷第159 頁以下）。再
      被告戊○○於陳威豪93年3 月26日出發前往大陸地區運輸
      毒品之前2 日（即3 月24日），在電話中有談及乙○○出
      資之金額，及陳威豪預定26日出發；嗣於93年4 月3 日陳
      威豪第2 次運輸回台後，仍在討論陳威豪該次之花費共36
      萬元等情，亦有監聽錄音帶之勘驗筆錄（以下簡稱：勘驗
      筆錄，見原審卷第442 頁、第446 頁）在卷可證。堪認被
      告戊○○於本案中擔負主要策動、主導角色無訛。
    (三)再共犯陳威豪於原審審理中證稱：伊每次出發前往大陸前
      均會與被告戊○○聯絡；「是要跟他聯絡何時出去，何時
      返國。我把我聯絡到大陸『阿東』如何交付毒品海洛因的
      時間跟戊○○講，並且告訴他預定搭什麼時候的班機回來
      」等語；並證稱：93年3 月26日出發前因被告戊○○原本
      預定送伊前往中正機場，然因睡過頭，故伊打電話給戊○○，同時告知乙○○交付之運毒資金不足，因此所購得之
      海洛因將因此減少等語（見原審卷第523 頁、第530 頁、
      第534 頁）。此觀諸被告戊○○與陳威豪於93年3 月26日
      出發前一日（25日），即以電話相約搭乘翌日班機之時間
      （見原審卷第443 頁之勘驗筆錄）；93年4 月17日出發前
      一日（16日）戊○○仍與陳威豪談及籌資購買海洛因之價
      錢尚缺5 、6 萬元等節（見原審卷第524 頁、及第455 頁
      之勘驗筆錄）；93年4 月17日戊○○與友人丁○○之對話
      中提及：「（你和番仔子分的時候，是拿錢給他還是拿東
      西給他？）一半錢、一半東西」（即伊與陳威豪約定之報
      酬）等語（見原審卷第456 頁之勘驗筆錄）；於93年4 月
      20日陳威豪第2 次運輸海洛因返台當天，雙方多次聯絡接
      機事宜，戊○○並稱乙○○要求伊立即將海洛因帶去其住
      處，陳威豪答稱「志明是怕什麼，是怕我們將東西吃了，
      還是怎樣？」（見原審卷第459 頁至第461 頁之勘驗筆錄
      ）；於93年5 月4 日出發次日（5 日）2 人談及乙○○應
      該匯27萬元來購買海洛因，卻只匯了20萬元等語（見原審
      卷第535 頁、及第434 頁之勘驗筆錄），戊○○隨即聯絡
      乙○○詢問是否已匯款，乙○○答稱「我有寄昨天我們講
      的那個數字」，即27萬元（見原審卷第434 頁之勘驗筆錄
      ）；5 月9 日陳威豪回國當天亦與被告戊○○聯絡確認將
      於8 點多抵達，並約於第二航廈碰面（見原審卷第462 頁
      之勘驗筆錄），均可為佐證。稽之被告戊○○對於陳威豪
      運輸毒品之往返時間、向何人購買毒品海洛因、乙○○交
      付之運毒資金不足等情均異常關心，且知之甚詳。徵之被
      告戊○○於93年5 月10日17時30分許，即被告陳威豪遭查
      獲後不到24小時內，主動致電丙○○告知「出事了」、「
      番仔子」、「撈去了」、「在機場」等情（見原審卷第43
      5 頁之勘驗筆錄）；嗣於同日22時35分許，再度與友人鄭
      耀國通話中自行陳述「番仔子出事情了」、「他要給我惦
      惦（指閉嘴之意）」等語（見原審卷第431 頁、第432 頁
      之勘驗筆錄），益見被告戊○○於陳威豪遭查獲後立即掌
      握狀況，並對於陳威豪可能之供述關注甚殷，而何以被告
      戊○○要求陳威豪「惦惦」，即擔憂陳威豪供出不利於己
      之事實。復查陳威豪、乙○○於連續3 次出發前往運輸毒
      品前，分別於93年3 月23日、4 月14日、5 月1 日，均在
      被告戊○○經營之「泰之屋」餐廳會談運毒細節，且均係
      由被告戊○○聯絡陳威豪、乙○○到場，而陳威豪前2 次
      成功運輸毒品海洛因回國時，均係由被告戊○○前往接機
      ，且共同將運回之毒品海洛因攜至乙○○住處，此亦不為
      被告戊○○所否認，足見被告戊○○有參與其事，再參諸
      陳威豪係透過戊○○之介紹始認識乙○○，陳威豪亦證稱
      「戊○○介紹我認識乙○○，就是要我去幫乙○○運輸海
      洛因」等語（見原審卷第569 頁），而前揭勘驗通話內容
      ，多係被告戊○○與陳威豪談論運毒品細節之對話，反觀
      共犯乙○○與陳威豪之對話，多係談及運毒資金，反而少
      談及其他運毒細節，被告戊○○亦為本案主謀之一，堪以
      認定。至辯護人辯以：共犯乙○○就第1 、2 次犯行．先
      後出資各30萬元作為購毒費用，事後竟證稱僅分得各7 萬
      元及1 萬元之報酬，顯不合情理云云。惟查，據證人乙○○於本院審理時證述：對於3 次運毒之時間及數量，伊完
      全不能掌控，伊僅負責出資，伊與被告戊○○係約定毒品
      運進臺灣並出售後，被告戊○○始按售得金額分錢給伊，
      伊與戊○○尚有其他債務等語（見本院卷第159 頁反面至
      第161 頁），顯見共犯乙○○於本案主要係負責出資，至
      於日後如何與被告戊○○拆帳，尚視毒品出售情形及與被
      告戊○○債權債務計算結果而定，故其所分得之各7 萬元
      及1 萬元，並非終極報酬，雖可認乙○○亦為本案主謀之
      一，然尚不能據此認乙○○前揭所證不實，進而推論被告
      戊○○並非本案主謀甚明。
    (四)按運輸毒品之犯罪，通常主要之行為分擔者，應為實際擔
      任運毒交通者，至於其餘共同謀議所得分擔之犯行相對較
      少，但仍得依據其餘客觀事證據以認定被告間是否具有犯
      意聯絡。稽之被告戊○○介紹陳威豪與乙○○認識，出發
      前負責聯絡陳威豪、乙○○至其經營之「泰之屋」餐廳會
      面、並頻頻以電話聯絡陳威豪告知運毒之資金、出國日期
      、負責陳威豪回國接機、關心各人分配比例等節，足見被
      告戊○○辯稱伊非主謀云云與客觀事實不符，顯係卸責之
      詞，尚無可採。
    (五)末按刑法上之幫助犯，係指以幫助之意思，對於正犯資以
      助力，而未參與實施犯罪之行為者而言，如就構成犯罪事
      實之一部，已參與實施，即屬共同正犯；又如在正犯實施
      前曾參加計劃，其後復參加構成犯罪事實之一部者，即屬
      分擔實施之犯罪行為，亦應認為共同正犯，而不能以幫助
      犯論（最高法院49年台上字第77號、45年台上字第473 號
      判例同此意旨）。查本件被告戊○○與共犯乙○○於93年
      3 月23日，邀同共犯陳威豪至臺北縣新莊市○○路585 號
      之5 戊○○經營之「泰之屋」餐廳見面，言明以海洛因毒
      品1 兩為報酬，推由陳威豪至中國大陸擔任運輸毒品之交
      通，3 人並商討運毒細節，且於93年4 月1 日陳威豪將購
      得之海洛因毒品運輸進入臺灣地區，被告戊○○駕車搭載
      乙○○前往中正國際機場接機，隨後驅車前往臺北縣三重
      市○○○路128 號15樓之3 乙○○住處後，由陳威豪自胯
      下取出運輸入境之海洛因毒品，並分得其中1 兩後，其餘
      交予乙○○保管，事後戊○○則交付7 萬元之報酬予乙○○。另被告戊○○與乙○○復於93年4 月14日，邀同陳威
      豪至「泰之屋」餐廳見面，並議定以海洛因毒品半兩、現
      金7 萬5 千元為報酬，推由陳威豪循上開手法赴中國大陸
      擔任運輸毒品之交通，93年4 月20日成功將上開海洛因運
      輸進入臺灣地區，被告戊○○獨自駕車前往中正國際機場
      接機，待駛至臺北縣中和市○○路某處時，戊○○先讓陳
      威豪下車，並取走全數海洛因毒品，再獨自轉交乙○○保
      管。翌日，陳威豪再前往乙○○住處索取運輸毒品之報酬
      即海洛因毒品半兩及現金7 萬5 千元，事後被告戊○○復
      交付1 萬元之報酬予乙○○。被告戊○○與乙○○於93年
      5 月1 日，再邀同陳威豪至「泰之屋」餐廳見面，並以海
      洛因毒品1 兩為報酬，推由陳威豪循上開手法赴中國大陸
      擔任運輸毒品之交通，93年5 月9 日陳威豪將上開海洛因
      運輸進入臺灣地區為警當場查獲，被告戊○○主觀上參與
      謀議，於陳威豪成功運毒後，客觀上前往接機、保管毒品
      海洛因、交付運毒報酬等情，核被告戊○○之所為，顯係
      基於自行參與運毒犯罪之主觀犯意，並參與、分擔構成要
      件行為之主要部分，其自屬共同正犯，被告戊○○認其僅
      為幫助犯，尚無可採。
（二）綜上所述，被告戊○○前揭所辯，無非畏罪卸責之詞，不
      足採信，本件事證明確，被告戊○○此部分之犯行，洵堪
      認定。
二、有關被告戊○○、被告丙○○、馮淦揆、周慶吉、年籍不詳
    之泰國籍男子及娜姐（即甲○○）共同運輸毒品部分：
（一）訊據被告丙○○對於上揭共同運輸毒品之犯行固坦承不諱
      ，惟辯稱：伊僅介紹周慶吉與戊○○等人認識，伊非主謀
      ，僅成立幫助犯云云。另被告戊○○則矢口否認有共同運
      輸毒品之犯行，辯稱：伊係受被告丙○○之託，代為聯絡
      在泰國之友人馮淦揆，請其於周慶吉抵達曼谷機場時前往
      接機，並代為安排食宿，對於周慶吉涉及運輸毒品犯行完
      全不知情，伊僅單純委託馮淦揆前往泰國找尋牛肉丸貨源
      ，與運毒無關云云。然查：
    (一)被告丙○○迭於警詢、檢審中自承：係被告戊○○要找人
      去泰國走私海洛因，伊才透過綽號「小偉」真實姓名年籍
      不詳之人找到周慶吉，並介紹予戊○○認識，且約定如成
      功運輸毒品回台，伊可獲得半兩海洛因之代價；又周慶吉
      於出國前半個月均住在伊位於臺北縣新莊市○○○路313
      號8 樓套房內，迄93年6 月1 日出發前往中正機場（即桃
      園國際機場）搭機當天，伊確有先行帶周慶吉外出購買衣
      物，並將其所有之錄影機借給周慶吉佯裝觀光客，隨即駕
      駛被告戊○○之汽車搭載周慶吉前往機場送機；嗣周慶吉
      遭羈押後，伊復以「陳志祥」之假名寫信給周慶吉等情，
      並供稱：「因為他在出國前，在機場打電話給戊○○，戊○○於6 月中旬和我見面，叫我趕快寫信給周慶吉，提醒
      他不要多話」等語（見93年度偵字第14650 號卷第6 頁至
      第9 頁、第102 頁），且有該信紙1 件附卷可參（見93年
      度偵字第8746號卷第82頁至第85頁）。是依被告丙○○前
      開自白，顯見其明確知悉被告戊○○等人共同運輸毒品海
      洛因之犯行，且參與包括介紹周慶吉予被告戊○○認識，
      並於周慶吉出國前，打理其住居、及張羅其出國之衣物、
      用品、送機等，且與被告戊○○談及事成之後可獲得一定
      報酬，自屬參與運輸毒品之構成要件行為甚明。
    (二)又證人周慶吉於原審審理中亦證稱：本件伊之所以前往泰
      國運輸海洛因係承被告丙○○之命，因被告丙○○打電話
      給伊，叫伊至丙○○住處，丙○○詢問伊是否願意赴泰國
      幫忙攜帶毒品海洛因回台，並承諾會給伊10幾萬元，但正
      確數字未確定，丙○○並稱海洛因之數量是一塊，要綁在
      肚子。事隔數日，被告丙○○又帶伊去「泰之屋」餐廳，
      說要介紹一些朋友給伊認識，並說這些人是跟運毒有關，
      丙○○介紹了一個伊從未見過面之人，被告戊○○接著也
      走過來，伊當時也看到馮淦揆在店裡面。又在出國前半個
      月內，伊即住進被告丙○○之住處，伊運輸毒品所使用之
      束褲亦係丙○○於出國前交付予伊，以便攜帶毒品海洛因
      入境之用，且丙○○亦曾帶伊外出購買衣物，並交付2 萬
      元予伊作為食宿花費之用；至於伊在中正機場登機前打電
      話予被告戊○○，亦為應被告丙○○之要求所撥打，丙○○亦未告知電話要說什麼，僅囑付伊打給被告戊○○就可
      以了等語（見原審卷第665 頁至第678 頁）。即被告戊○○於原審時亦供承：被告丙○○曾帶周慶忠至「泰之屋」
      餐廳與其會面，當天在場尚有馮淦揆、「娜姐」等人等語
      （見原審卷第676 頁至第677 頁），核與被告丙○○前揭
      自白相符。足認證人周慶吉於赴泰國運毒之行前，確曾與
      被告戊○○、馮淦揆、丙○○等人在「泰之屋」餐廳見面
      甚明。
    (三)至被告丙○○於原審審理中雖曾改稱：伊僅係介紹周慶吉
      至「泰之屋」泰國餐廳與戊○○、「娜姊」等人見面，原
      本是打算走私泰國的「馬藥」（類似安非他命）云云。然
      查有關「馬藥」一節，被告丙○○於歷次警、偵審中從未
      提及，且核與其前揭被告戊○○係託其找人至泰國運輸海
      洛因之自白不符，且證人周慶吉亦證稱：被告丙○○從頭
      到尾張都是說要伊帶海洛因等語（見原審卷第674 頁），
      是被告丙○○一度翻異之詞，不足採信。
    (四)再證人丙○○證述：係被告戊○○要找人去泰國走私海洛
      因，伊才透過綽號「小偉」找到周慶吉，並介紹給戊○○
      認識，嗣周慶吉遭羈押後，伊之所以用「陳志祥」之假名
      寫信給周慶吉亦係受被告戊○○之指示「提醒他不要多話
      」等語，已如前述，顯見周慶吉運輸海洛因之犯行，確係
      出於被告戊○○之提議、主導。復參諸被告戊○○於周慶
      吉93年6 月1 日前往中正機場登機前之同日17時11分許，
      主動以電話聯絡被告丙○○稱「要過去支援嗎？」，丙○○答稱「我先帶他去買衣褲」等語（見原審卷第465 頁之
      勘驗筆錄）。再觀諸前揭通話過程中，被告戊○○復有以
      「8 點就該出門了」、「現在就該去了」、「你在睡嗎？
      」、「剛才沒事做，一直打你電話打不通」，益見被告戊○○係以指揮、督促、甚至責難之語氣與被告丙○○對話
      ，此與伊所辯係受被告丙○○之託，代為聯絡安排周慶吉
      在泰國接機、住宿事宜云云，顯有出入。再證人周慶吉於
      原審審理時亦證述：伊應允丙○○擔任運毒交通後，丙○○即帶伊前往「泰之屋」餐廳與被告戊○○、馮淦揆等人
      見面，伊於出發前往泰國前曾問丙○○到達後如何交涉，
      丙○○告知被告戊○○會聯絡泰國當地之藥頭等語。另被
      告戊○○於周慶吉93年6 月1 日登機出國前之同日21時47
      分許、22時許，確曾與周慶吉間有「我跟你講，你把這個
      電話記起來，一個手機號碼記起來」、「你到了打這個電
      話給我，如果沒遇到阿貴的話，打這個電話給我」、「阿
      吉我跟你講，我已經聯絡上了，你放心好了，我們沒有事
      情了，OK」之通話內容（見原審卷第466 頁之勘驗筆錄）
      ，且不為被告戊○○所否認，雖其辯稱：周慶吉來電時，
      伊還很訝異周慶吉為何有伊之電話號碼，周慶吉於電話中
      要求協助其到泰國之接機、住宿云云，然此節已為證人周
      慶吉所否認，並證稱：「丙○○打電話給我，叫我打給戊○○，說打過去戊○○就知道是什麼事情了」等語（見原
      審卷第630 頁）。且稽之其等通話內容，周慶吉隻字未要
      求被告戊○○代為接洽接機、住宿等情，反係周慶吉提及
      「『自己兄』叫我打電話給你」時，戊○○先稱「怎麼樣
      ？」，周慶吉答稱「我不知道」，戊○○立即告知「你寫
      起來，你有沒有帶紙跟筆」等語，顯見證人周慶吉僅係基
      於被告丙○○之交代致電戊○○，對於赴泰國後之詳情不
      甚瞭解，而被告戊○○則早已預見周慶吉該次來電，並主
      動提醒「抵達後阿貴將前往接機」、「如未遇到阿貴，以
      該手機號碼聯絡」等重要事項，益見被告戊○○前揭辯解
      顯與事實不符。
    (五)另被告丙○○於周慶吉回國並遭逮捕之當日凌晨4 時16分
      許曾致電被告戊○○，戊○○劈頭即稱：「別再打了，我
      跟你講，和番仔子（即陳威豪）那天一樣，番仔子那天也
      一樣」等語，並一再要求被告丙○○不要再以該支電話與
      伊聯絡，及陳稱「要冷靜」、「我就一直在看電視」等語
      （見原審卷第466 頁之勘驗筆錄），參諸被告戊○○自承
      ：馮淦揆自機場回來後，就直接到店裡找伊，並告知伊在
      泰國看到周慶吉拿毒品，周慶吉回來就被捉等語相符（見
      原審卷第627 頁）。堪認被告戊○○於周慶吉遭逮捕後，
      立即掌握情況，並為擺脫嫌疑，要求被告丙○○不要再與
      伊聯絡，且持續關注媒體有無報導上情，又告誡丙○○應
      保持冷靜，若被告戊○○只是單純找人幫忙接機及找尋住
      宿地點，又何以對周慶吉遭查獲一事如此緊張及焦躁不安
      ，此顯與常情有違。
    (六)又關於共犯周慶吉一前往泰國運輸毒品海洛因回台之事實
      ，業據證人周慶吉於原審審理中坦承不諱，且有其入出境
      查詢結果報表1 紙在卷可按（見93年度偵字第8746號卷第
      93 頁）。 再證人周慶吉為警查獲時所扣案疑似之毒品粉
      末2包 ，經送請法務部調查局以化學呈色法暨氣相層析質
      譜分析法鑑定之結果，確含有第一級毒品海洛因成分等情
      （共毛重375 公克，共驗餘淨重346.07公克，純度45％，
      純質淨重155.73公克），亦有該局調科壹字第080007821
      號鑑驗通知書1 紙附卷可稽（見同偵查卷第76頁），並有
      受扣押物品照片2 幀附卷、及女用束褲1 件扣案可資佐證
      。
    (七)再被告戊○○於另案偵查中證稱：伊認識被告高才倫（按
      ：係某一真實姓名年籍不詳之泰國籍男之中文譯名，即事
      實欄二所載之真實姓名年籍不詳之泰國籍男子，原誤以為
      係SEA TA NAN，為完整引用筆錄，以下仍稱SEA TA NAN）
      ，該人常到伊之「泰之屋餐廳」，為朋友關係，據伊所知
      ，其係泰國之軍人，92年底時，其時常到伊店裡進出，並
      和一名泰國女子「娜姊」（即甲○○）一起，其係以和臺
      灣人假結婚之名義入臺，常聽到店裡之泰國人聊起SEA TA
      NAN 與『娜姊』在賣毒品「亞霸」，SEA TA NAN負責從泰
      國出貨來臺灣，由「娜姊」販賣；被告丙○○負責和「娜
      姊」接洽，然後丙○○始叫周慶吉去泰國帶毒品回來，當
      時丙○○及「娜姊」是在伊店內談論，時間約在93年5 月
      份，丙○○及「娜姊」等有提到要到泰國帶海洛因回來，
      後來「娜姊」有拿電話給丙○○，要丙○○到泰國後打那
      支電話，後來丙○○才找周慶吉去泰國拿毒品。馮淦揆是
      伊店裡之員工，在93年5 月底到泰國做牛肉丸之生意，丙○○曾詢問伊能否找個人在泰國接應周慶吉，伊就聯絡馮
      淦揆去泰國接周慶吉，而周慶吉到泰國後，也有將丙○○
      給他的泰國電話轉給馮淦揆，要他去聯絡泰國賣毒品之人
      ，後來馮淦揆回來後，才告知伊關於在泰國所聯絡賣毒品
      之人，就是常和「娜姊」到伊店裡之SEA TA NAN，所以周
      慶吉在93年6 月6 日被查獲運輸海洛因375 公克，毒品來
      源就是在泰國和SEA TA NAN拿的；伊確定SEA TA NAN和「
      娜姊」是同一個犯罪集團，而且是「娜姊」幫他作假結婚
      來臺，且「娜姊」這個集團負責在台販售「亞霸」毒品，
      SEA TA NAN則負責在泰國出貨，周慶吉93年6 月1 日去泰
      國拿毒品該次，也是「娜姊」和丙○○安排的，至於是向
      SEA TA NAN買的，還是拿的，伊不清楚，伊確認SEA TA N
      AN和「娜姊」是同一掛，他們有在賣「亞霸」及海洛因等
      語（見臺灣桃園地方法院檢察署95年度偵字第12839 號偵
      查卷第18頁至第19頁、第36頁，影本附本院前審95年重上
      更（一）卷二第133 頁至第134 頁、第139 頁）。另共犯
      馮淦揆於前開案件偵查中亦證述：（93年）6 月1 日，周
      慶吉要搭機到泰國之晚上，被告戊○○打電話給伊說周慶
      吉要到泰國，要伊安排住宿地方，當晚周慶吉到機場時，
      已經很晚了，戊○○是在當天約晚上10點打電話給伊，伊
      就趕到泰國機場接周慶吉，接到周慶吉後，因為很晚了，
      所以就帶他到伊在泰國曼谷之飯店，之後就沒和他在一起
      了，過了2 、3 天後，周慶吉拿1 支泰國門號叫伊幫忙打
      電話，因為在泰國周慶吉不會打電話，伊電話打過去是一
      位泰國男子接的，他會講國語，後來他問我們在何處，伊
      就告訴他我們在統一商店附近，該名男子就過來找我們了
      （經指認照片為SEA TA NAN），當時是他一人過來找我們
      ，後來他叫路邊摩托車帶我們去拿毒品，他自己一人騎摩
      托車，約騎30分鐘後到路邊一家統一商店停下，他叫我們
      二人在外面等，又過了半小時後他回來，手拿一個袋子裝
      的東西，要周慶吉與他去超商旁的廁所裡面，伊當時在超
      商門口等他們，後來周慶吉出來，說裡面是毒品，其二人
      就搭路邊摩托車回到住的飯店，之後在6 月5 日下午，其
      二人搭同一班機從泰國回臺灣，周慶吉毒品如何放伊不知
      道，他後來在機場被查獲，伊則是事後被抓到；伊之前在
      被告戊○○新莊市○○路之泰式餐廳工作，戊○○比較認
      識之朋友，會介紹給伊認識，要伊服務好一點，所以伊於
      93年6 月5 日回臺後，有去找戊○○，告訴他拿毒品給周
      慶吉之男子，曾在餐廳見過等語（見同前95年度偵字第12
      839 號卷第34頁，影本附本院前審95年重上更（一）卷二
      第137 頁）。細繹被告戊○○、共犯馮淦揆二人前揭證詞
      ，雖不無隱諱，且有部分瑕疵，惟可認定本件除被告戊○○、丙○○、馮淦揆、周慶吉外，尚有該真實姓名年籍不
      詳之泰國籍男子（原另案起訴書認係SEA TA NAN，嗣經本
      院以96年度上重訴字第29號判決認該男子應非SEA TA NAN
      而判決無罪在案），與「娜姊」（即甲○○）參與其事，
      且為本案策畫者之一，惟此亦無法卸免被告戊○○、丙○○同為本案主謀之認定。
    (八)綜上所述，本件事證明確，被告戊○○、丙○○、共犯馮
      淦揆、周慶吉、真實姓名年籍不詳泰國籍男子、「娜姊」
      （即甲○○）等人於93年5 月中旬，在被告戊○○所經營
      「泰之屋」泰國餐廳，商討共同運輸毒品細節。由該真實
      姓名年籍不詳泰國籍男子先行返回泰國，準備毒品海洛因
      供應，共犯馮淦揆於93年5 月31日搭機前往泰國等候，被
      告丙○○於93年6 月1 日載周慶吉搭機前往泰國與馮淦揆
      會合。93年6 月3 日，馮淦揆、周慶吉與該真實姓名年籍
      不詳泰國籍男子在泰國某處會面，馮淦揆、周慶吉自該真
      實姓名年籍不詳泰國籍男子處取得海洛因磚1 塊後，將海
      洛因磚打碎後分裝成2 包，準備私運回臺。93年6 月5 日
      下午，馮淦揆教導周慶吉將上開已分裝成2 包之海洛因，
      綑綁藏置於腹部，再套上出國前被告丙○○事先交付之女
      用束褲1 件遮掩後，2 人刻意錯開時間，先後搭車前往曼
      谷機場劃位，再共同搭乘中華航空CI696 號班機返抵臺灣
      ，而以上開方式，共同運輸第一級毒品海洛因回臺之犯行
      ，均堪認定。
    (九)至於被告戊○○之辯護人具狀說明本件共犯綽號「娜姊」
      之人本名為甲○○（身分證字號：Ｚ000000000號，民國○○
      年○ 月○○日生），有大陸台胞證，並請求傳喚綽號「娜姊
      」之人到庭作證。然本院依甲○○之年籍資料查詢，其設
      籍於臺北縣土城市○○里○ 鄰○○路28號（即臺北縣土城
      戶政事務所），即於國內並無固定之住居所，自93年起迄
      今均無入出境之資料，並於93年間，即因涉及毒品案件，
      經臺灣桃園地方法院通緝，迄今仍未歸案等情，有其個人
      基本資料查詢結果、本院被告前案紀錄表及法務部入出境
      資訊連絡作業系統各1 件在卷可憑（見本院卷第65頁至第
      71頁），本院依址傳喚亦傳訊無著，且依前述證據，已足
      認被告戊○○、被告丙○○與共犯馮淦揆、周慶吉、真實
      姓名年籍不詳之泰國籍男子、「娜姊」（即甲○○）等人
      共同運輸毒品，本院認已無調查或傳喚「娜姐」到庭說明
      之必要，附此敘明。
三、新舊法之比較：
（一）被告等行為後，刑法部分條文業經修正公布，並均於95年
      7 月1 日施行。修正後刑法第2 條第1 項規定：「行為後
      法律有變更者，適用行為時之法律。但行為後之法律有利
      於行為人者，適用最有利於行為人之法律。」此係規範行
      為後法律變更所生新舊法律比較適用之準據法，於修正刑
      法施行後，應適用修正後刑法第2 條第1 項規定之「從舊
      從輕」之原則為比較。
（二）按行為後法律有變更者，適用行為時之法律。但行為後之
      法律有利於行為人者，適用最有利於行為人之法律，修正
      後刑法第2 條第1 項定有明文。又比較時應就罪刑有關之
      共犯、未遂犯、想像競合犯、牽連犯、連續犯、結合犯，
      以及累犯加重、自首減輕暨其他法定加減（如身分加減）
      與加減例等一切規定，綜其全部罪刑之結果而為比較。再
      從刑附屬於主刑，除法律有特別規定者外，依主刑所適用
      之法律（最高法院95年第8 次刑事庭會議決議參照）。
（三）修正後刑法刪除第56條關於連續犯之規定，此刪除雖非犯
      罪構成要件之變更，但顯已影響行為人刑罰之法律效果，
      自屬法律有變更。本件被告戊○○連續犯運輸第一級毒品
      罪部分（詳如後述），依修正前即行為時之規定，應依第
      56條連續犯之規定論以一罪；依修正後之刑法既已刪除連
      續犯之規定，則所犯上述各罪應依數罪併罰之規定分論併
      罰。依新法第2 條第1 項規定，比較新、舊法結果，以被
      告之行為時舊法對被告較有利（最高法院95年第8 次刑事
      庭會議決議參照）。
（四）另按運輸第一級毒品者，處死刑或無期徒刑，毒品危害防
      制條例第4 條第1 項定有明文，本件被告戊○○、丙○○
      等所為係犯同條例運輸第一級毒品之罪，原應依毒品危害
      防制條例第4 條第1 項之規定，處以死刑或無期徒刑，然
      本院認應依刑法第59條之規定減輕其刑（詳如後述）。依
      修正前刑法第64條第2 項規定：「死刑減輕者，為無期徒
      刑，或為15年以下12年以上有期徒刑。」修正前刑法第65
      條第2 項規定：「無期徒刑減輕者，為7 年以上有期徒刑
      。」修正後刑法第64條第2 項規定：「死刑減輕者，為無
      期徒刑。」修正後刑法第65條第2 項規定：「無期徒刑減
      輕者，為20年以下有期徒刑15 年 以上有期徒刑。」比較
      新、舊法適用結果，修正後分別將刑法第64條第2 項、第
      65條第2 項之死刑、無期徒刑減輕規定，由「為無期徒刑
      ，或為15年以下12年以上有期徒刑」、「為7 年以上有期
      徒刑」，提高為「為無期徒刑」、「為20年以下有期徒刑
      15年以上有期徒刑」，修正後之規定較不利於被告。
（五）刑法第28條原規定：「二人以上共同『實施』犯罪之行為
      者，皆為共同正犯。」新法修正為：「二人以上共同『實
      行』犯罪之行為者，皆為共同正犯。」將舊法之「實施」
      修正為「實行」。原「實施」之概念，包含陰謀、預備、
      著手及實行等階段之行為，修正後僅共同實行犯罪行為始
      成立共同正犯。是新法共同正犯之範圍已有限縮，排除陰
      謀犯、預備犯之共同正犯。新舊法就共同正犯之範圍既因
      此而有變動，自屬犯罪後法律有變更，而非僅屬純文字修
      正，經比較適用新舊法，新法對被告較為有利（最高法院
      96年度台上字第1323號判決、本院暨所屬法院96年度法律
      座談會決議亦同此意旨）。
（六）經綜合比較全部罪刑之結果而為比較，雖關於共犯部分，
      新法關於共犯之範圍已有限縮，惟被告戊○○、丙○○2
      人，均已實行犯罪構成要件內之行為，無論依新舊法均成
      立共犯，而有關修正前後刑法第56條、第64條、第65條之
      規定均影響被告等人之罪數或刑度，綜合比較新舊法結果
      ，以修正前之舊法較有利於被告等人，應一律適用行為時
      之舊法。
（七）至刑法第55條關於想像競合犯之規定，修正後增列第55條
      但書，為法理之明文化，惟對被告等而言並無有利或不利
      之情形，自不生新舊法比較之問題，應依一般法律適用原
      則，適用裁判時法。至被告行為時即修正前刑法第59條規
      定：「犯罪之情狀可憫恕者，得酌量減輕其刑」，修正後
      刑法第59條文字修正規定為：「犯罪之情狀顯可憫恕者，
      認科以最低度刑仍嫌過重者，得酌量減輕其刑」，修正後
      對被告並無有利或不利之情形，自不生新舊法比較之問題
      ，應適用裁判時即修正後刑法第59條之規定原則，適用裁
      判時法（最高法院95年度第21次刑事庭會議決議亦同此意
      旨），均附此敘明。
四、按海洛因係毒品危害防制條例第2 條第2 項第1 款規定之第
    一級毒品，且係行政院依懲治走私條例第2 條第4 項授權公
    告之「管制物品項目及其數額」甲項第4 款所列之管制進出
    口物品。被告等人分別自中國大陸、泰國等地私運管制進口
    之第一級毒品海洛因入台，均係違反毒品危害防制條例第4
    條第1 項之運輸第一級毒品罪，及懲治走私條例第2 條第1
    項之私運管制物品進口罪（其中自大陸地區私運物品進入台
    灣地區部分，依據該條例第12條規定，以私運物品進口論，
    適用本條例處斷）。被告戊○○與共犯乙○○、陳威豪就犯
    罪事實一部分；及被告戊○○、丙○○與共犯馮淦揆、周慶
    吉、真實姓名年籍不詳泰國籍男子、「娜姊」（即甲○○）
    就犯罪事實二部分，分別有犯意聯絡及行為分擔，各應論以
    共同正犯。被告戊○○先後4 次運輸第一級毒品海洛因等犯
    行，時間緊接，方法相同，觸犯構成要件相同之罪名，顯係
    基於概括犯意為之，應依修正前刑法第56條規定論以連續犯
    ，並就私運管制物品進口罪部分加重其刑，另因運輸第一級
    毒品罪法定本刑為死刑、無期徒刑部分不得加重，應僅就併
    科之罰金刑部分加重其刑。被告戊○○、丙○○以一運輸第
    一級毒品海洛因入境之行為同時觸犯上述二罪名，為想像競
    合犯，應從一重之運輸第一級毒品罪處斷，其等持有第一級
    毒品海洛因之低度行為，為運輸之高度行為所吸收，不另論
    罪。另被告戊○○、丙○○、運輸第一級毒品海洛因之犯行
    ，固戕害他人之身心，惟念其等均無運輸毒品前科，對嚴刑
    重典之認識不夠深切，且所運輸之毒品與一般大宗運輸毒品
    入境，數量動輒數十、逾百公斤相較，數量尚非甚鉅，部分
    毒品尚未流入市面即為警查獲，綜上各情觀其等所犯係法定
    刑為死刑或無期徒刑之重罪，法重情輕，客觀上足以引起一
    般人之同情，其等犯罪情狀顯可憫恕，若處以被告2 人最低
    刑度無期徒刑，與社會永久隔絕，猶嫌過重，爰均依刑法第
    59條規定酌量減輕其刑。
五、原審認被告戊○○、丙○○等人事證明確，予以論罪科刑，
    固非無見。惟查：（一）關於犯罪事實二部分，除被告戊○○、丙○○、馮淦揆、周慶吉外，另有真實姓名年籍不詳泰
    國籍男子、「娜姊」（即甲○○）共同參與運輸毒品等犯行
    ，原審漏未認定該真實姓名年籍不詳泰國籍男子及「娜姊」
    （即甲○○）為本件共同正犯，自有未合。（二）被告戊○○、丙○○運輸第一級毒品海洛因之犯行，如均處以毒品危
    害防制條例第4 條第1 項之法定刑死刑或無期徒刑，仍屬過
    苛，就全部犯罪情節觀之，誠屬情輕法重，衡情非無可憫恕
    之處，原審未考慮「刑罰之輕重應與罪責之輕重成比例」之
    衡平法理，分別量處被告2 人無期徒刑，自嫌過重。（三）
    被告等人行為後，刑法部分條文已有修正，原審未及比較，
    同有未洽。被告戊○○上訴意旨，仍執前詞，否認除犯罪事
    實一之（一）、（二）以外之犯行；另被告丙○○上訴意旨
    ，認其成立運輸毒品之幫助犯云云，固均無理由，惟原判決
    既有前揭可議之處，自應由本院將原判決關於被告戊○○、
    丙○○部分予以撤銷改判。審酌被告戊○○、丙○○等人犯
    罪之動機係為一己私利而運輸毒品海洛因入境，助長國內毒
    品氾濫，嚴重危害國人身體健康及社會治安，兼衡被告戊○○因本身施用毒品成癮而起念運輸毒品入境，連續參與運輸
    海洛因之次數多達4 次，且於上開毒品運輸過程中居於主導
    地位，涉案情節較深，而被告丙○○有施用毒品之惡習，素
    行本不佳、運輸毒品海洛因之次數僅1 次，及其等於本院審
    理時坦承大部分犯行，犯罪後態度尚稱良好等一切情狀，分
    別改量處如主文第2 、3 項所示之刑，以示懲儆。
六、至被告戊○○、與共犯陳威豪與乙○○共同運輸入境遭查扣
    之第一級毒品海洛因3 包（共驗餘淨重219.94公克，純度73
    .24 ％，純質淨重161.08公克），為查獲之毒品，均應依毒
    品危害防制條例第18條第1 項前段之規定，於被告戊○○項
    下宣告沒收銷燬之。至於被告戊○○等人於93年4 月1 日、
    4 月20日運輸入境之第一級毒品海洛因分別重7 兩、6 兩，
    因均未扣案，迄今已逾多年，應已遭被告或其餘人等施用完
    畢而不復存在，本院無從為沒收之諭知。另於共犯陳威豪身
    上扣得之黑色泳褲1 件、於共犯周慶吉身上扣得之女用束褲
    1 件，分係共犯陳威豪、及被告丙○○所有，均係用於包裹
    、掩飾毒品，並便於攜帶運輸，為供運輸毒品所用之物，均
    應依同條例第19條第1 項之規定，於各該共同被告項下分別
    予以宣告沒收之。另被告戊○○、丙○○、馮淦揆、周慶吉
    及真實姓名年籍不詳之泰國籍男子、「娜姊」（即甲○○）
    等人共同運輸入境之第一級毒品海洛因2 包（共驗餘淨重
    346.07公克，純度45％，純質淨重155.73公克），分別屬查
    獲之毒品（至於上開包裝袋因與海洛因難以析離，或析離需
    費過鉅，已與毒品海洛因合而為一），均應依毒品危害防制
    條例第18條第1 項前段之規定，於被告戊○○、丙○○項下
    分別宣告沒收銷燬之。
據上論斷，應依刑事訴訟法第369 條第1 項前段、第364 條、第
299 條第1 項前段，毒品危害防制條例第4 條第1 項、第18條第
1 項前段、第19條第1 項，懲治走私條例第2 條第1 項、第11條
、第12條，刑法第2 條第1 項前段、第11條、第28條、第55條、
第59條，修正前刑法第28條、第56條，判決如主文。
本案經檢察官張熙懷到庭執行職務。
中    華    民    國    97    年    4     月    3     日
                  刑事第三庭審判長法  官  蔡秀雄
                                  法  官  許文章
                                  法  官  謝靜恒
以上正本證明與原本無異。
如不服本判決，應於收受送達後十日內向本院提出上訴書狀，其
未敘述上訴之理由者並得於提起上訴後十日內向本院補提理由書
（均須按他造當事人之人數附繕本）。
                                  書記官  陳珮茹
中    華    民    國    97    年    4     月    3     日
附錄：本案論罪科刑法條全文
毒品危害防制條例第4條第1項：
製造、運輸、販賣第一級毒品者，處死刑或無期徒刑；處無期徒
刑者，得併科新臺幣1千萬元以下罰金。
懲治走私條例第2條：
私運管制物品進口、出口逾公告數額者，處 7 年以下有期徒刑，
得併科新臺幣3 百萬元以下罰金。
前項之未遂犯罰之。
第 1 項所稱管制物品及其數額，由行政院公告之。
懲治走私條例第12條
自大陸地區私運物品進入臺灣地區，或自臺灣地區私運物品前往
大陸地區者，以私運物品進口、出口論，適用本條例規定處斷。


司法院資訊處製作；財團法人民間司法改革基金會備份。
